臺灣高等法院高雄分院刑事判決　　　 100年度上訴字第1057號
上　訴　人
即　被　告　鄧可夫
選任辯護人　陳勁宇律師
上列上訴人因違反臺灣地區與大陸地區人民關係條例案件，不服
臺灣屏東地方法院100 年度訴字第149 號中華民國100 年5 月5
日第一審判決（起訴案號：臺灣屏東地方法院檢察署99年度偵字
第10621 號），提起上訴，本院判決如下：
     主  文
上訴駁回。
     事  實
一、鄧可夫明知大陸地區人民非經主管機關許可不得進入臺灣地
    區，且李俊仁（另經檢察官為緩起訴處分）與大陸地區女子
    吳幼花（業經強制出境，另經檢察官為不起訴處分）並無結
    婚之真意，鄧可夫竟貪圖每向人蛇集團介紹1 位人頭丈夫，
    可得新臺幣3 千元至5 千元不等之利益，而與該集團成員數
    人共同以免費招待李俊仁前往大陸地區旅遊及可獲得2 萬元
    之報酬，利誘李俊仁，渠等即共同基於意圖營利使大陸地區
    人民非法入境臺灣地區之犯意聯絡，在鄧可夫及人蛇集團之
    安排下，李俊仁於民國95年4 月8 日前往大陸地區福建省寧
    德市，於同年4 月12日，在福建省寧德市民政局，由無結婚
    真意之李俊仁與吳幼花完成公證結婚之登記手續，並取得該
    民政局所核發之（2006）寧蕉證內字第357 號結婚公證書。
    返回臺灣地區後，推由李俊仁於同年5 月2 日，持上開結婚
    公證書等文件，前往屏東縣政府警察局內埔分局新北勢派出
    所進行對保，取得臺灣地區人民進入臺灣地區保證書，再於
    95年5 月15日持上開結婚公證書等文件，向財團法人海峽交
    流基金會（下稱海基會）辦理認證取得該會之證明文件，鄧
    可夫復與李俊仁於95年5 月16日持上開結婚證書及公證書等
    文件，委託不知情之張鳳玲，填具不實之「大陸地區人民入
    出臺灣地區申請書」，以團聚為由，向內政部入出國及移民
    署（下稱移民署）申請吳幼花以李俊仁之配偶名義入境，使
    該管公務員不知有偽，經實質審核於95年7 月31日通過面談
    後，而核發「中華民國臺灣地區旅行證」予吳幼花，吳幼花
    即依此於95年9 月2 日非法入境臺灣地區。嗣吳幼花因逾期
    停留及行方不明經查獲，始循線查悉上情。
二、案經屏東縣政府警察局內埔分局報請臺灣屏東地方法院檢察
    署檢察官偵查起訴。
     理  由
一、證據能力部分：
  (一)按被告以外之人於查中向檢察官所為陳述，除顯有不可信之
    情況者外，得為證據，刑事訴訟法第159 條之1 第2 項定有
    明文。偵查中對被告以外之人（包括證人、鑑定人、告訴人
    、被害人及共同被告等）所為之偵查筆錄，或被告以外之人
    向檢察官所提之書面陳述，性質上均屬傳聞證據。惟現階段
    刑事訴訟法規定檢察官代表國家偵查犯罪、實行公訴，依法
    其有訊問被告、證人及鑑定人之權，證人、鑑定人且須具結
    ，而實務運作時，檢察官偵查中向被告以外之人所取得之陳
    述，原則上均能遵守法律規定，不致違法取供，其可信度極
    高，職是，被告以外之人前於偵查中已具結而為證述，除反
    對該項供述得具有證據能力之一方，已釋明「顯有不可信之
    情況」之理由外，不宜遽指該證人於偵查中之陳述不具證據
    能力。經查，證人李俊仁、高進輝於偵查中向檢察官所為之
    陳述，業經證人依法具結，被告復均未抗辯該審判外陳述有
    何顯不可信之情況，亦不請求證人到庭接受對質詰問，本院
    審酌上揭證人陳述時之外在環境，並無何顯不可信之情況，
    揆諸上開說明，應認前揭證人於偵查中向檢察官所為之陳述
    ，得為證據，具有證據能力。
  (二)按被告以外之人於審判外之陳述，雖不符刑事訴訟法第159
    條之1 至第159 條之4 規定，而經當事人於審判程式同意作
    為證據，法院審酌該言詞陳述或書面陳述作成時之情況，認
    為適當者，亦得為證據；當事人、代理人或辯護人於法院調
    查證據時，知有該法第159 條第1 項不得為證據之情形，而
    未於言詞辯論終結前聲明異議者，視為有前項之同意，該法
    第159 條之5 業已明揭其旨。本件公訴人、被告及其辯護人
    均對於證人李俊仁、高進輝於警詢時之陳述，證人高進輝之
    入出境資訊連結作業資料、大陸地區福建省寧德市民政局結
    婚公證書、財團法人海峽交流基金會證明書、屏東縣政府警
    察局屏東分局屏警分陸字第0950049876號函、內政部警政署
    入出境管理局面談紀錄2 份、內政部警政署大陸地區人民資
    訊管理系統資料、大陸地區人民入出臺灣地區申請書、大陸
    地區人民進入臺灣地區保證書、屏東縣內埔鄉戶政事務所屏
    內戶字第099000265 號函、李俊仁及吳幼花入出境查詢結果
    資料各1 份等證據，均未爭執其證據能力，本院並審酌該證
    據作成時之情況，認為並無不適當者，依上開說明，均認應
    有證據能力。
二、訊據上訴人即被告鄧可夫固坦認確有利誘證人李俊仁前往大
    陸地區與大陸地區女子吳幼花辦理假結婚，其後並委託不知
    情之張鳳玲代辦吳幼花之入境申請，且在其他使大陸地區人
    民非法進入臺灣地區之案件中有收取佣金等情，惟否認於本
    件有何營利之意圖，辯稱：這是幫朋友找人頭丈夫，這件並
    沒有賺取佣金或得到任何好處；且被告前因同時介紹高進輝
    為人頭丈夫前往大陸地區，與大陸地區女子陳彬結婚，同樣
    使其非法入境臺灣地區，而該違反臺灣地區與大陸地區人民
    關係條例犯行，已經臺灣屏東地方法院以96年度訴字第1445
    號判決確定，本案與該案為同一案件，自應為免訴之諭知等
    語。
三、經查：
  (一)被告鄧可夫上開與人蛇集團及李俊仁共同以假結婚之方式，
    使大陸地區女子吳幼花入境之事實，除經被告前開自白外，
    亦經證人即同案被告李俊仁迭於警、偵訊時證稱：鄧可夫叫
    伊前往大陸地區假結婚，在該處花費均由鄧可夫與大陸地區
    之人安排，且亦約定給予金錢作為代價，同行者尚有證人高
    進輝，事後該大陸女子入境時與鄧可夫一同前往接機等語而
    指述綦詳；復核與證人高進輝於警、偵訊亦證稱：鄧可夫及
    其友人告知假結婚可賺取金錢，遂前往大陸辦理，同行之人
    包含李俊仁，事後於該其假結婚對象入境之際，亦與鄧可夫
    同往接機並辦理結婚登記等語均大致相符，另有證人高進輝
    之入出境資訊連結作業資料、大陸地區福建省寧德市民政局
    結婚公證書、財團法人海峽交流基金會證明書、屏東縣政府
    警察局屏東分局95年11月1 日屏警分陸字第0950049876號函
    、內政部警政署入出境管理局面談紀錄2 份、內政部警政署
    大陸地區人民資訊管理系統資料、大陸地區人民入出臺灣地
    區申請書、大陸地區人民進入臺灣地區保證書、屏東縣內埔
    鄉戶政事務所屏內戶字第099000265 號函、李俊仁及吳幼花
    入出境查詢結果資料各1 份在卷可考，況證人李俊仁、高進
    輝之證詞，均就渠等亦參與犯罪行為而為對己不利之供述，
    衡情當無自陷己罪且故意誣陷被告之理，是其等證詞均應屬
    信而有徵，被告使大陸地區人民非法進入臺灣地區之犯行甚
    為顯然。
  (二)本件應審究者，厥為被告是否意圖營利而介紹證人李俊仁前
    往大陸地區辦理假結婚？查被告鄧可夫於原審法院準備程序
    中坦認介紹擔任人頭丈夫之人即可獲取3 至5 千元紅包等語
    （原審法院卷第39頁背面參照），於原審法院審判程序時亦
    供稱「我知道介紹就有錢賺」等語（原審法院卷第50頁背面
    參照），已足見其介紹李俊仁前往大陸地區假結婚即有賺取
    不法利益之意圖；參以被告鄧可夫自承經濟狀況欠佳，亟需
    金錢等語（原審法院卷第47頁背面參照），再以證人李俊仁
    亦證稱前往大陸之所有食宿消費皆由鄧可夫及在大陸地區接
    頭之人負責安排等語（偵卷第33頁參照），且事後確有收到
    錢（警卷第4 頁參照），足認被告鄧可夫若非有利可圖，當
    無自行出資供李俊仁前往大陸地區，及供給其等在大陸地區
    之花費，甚至事後給予報酬之可能。由此，足認被告鄧可夫
    於前開有關意圖營利之自白確屬可採。至其所辯，亦有下列
    自相矛盾與不合情理之處：
    1.被告鄧可夫於前開自白中供承介紹人頭老公即可獲取紅包
      等語，並未表示有基於其他意圖（例如：基於人情、為謀
      助人）而介紹人頭老公，有原審法院100 年3 月22日準備
      程序筆錄在卷可稽，然於原審法院同年4 月27日審判程序
      中改稱，本件為李俊仁介紹，係為幫助在菜市場認識之女
      子，並無賺取佣金之意圖等語，顯與前開供述有違，已難
      遽採。
    2.被告鄧可夫於警詢中明確指認該次前往大陸地區辦理假結
      婚之人為證人高進輝，惟經警提示證人即該次同行辦理假
      結婚之李俊仁之照片，被告竟表示並不認識，且於警提示
      李俊仁之身分資料後，仍表示不認識李俊仁，且未曾介紹
      李俊仁辦理假結婚之事（警卷第7 頁參照）；被告鄧可夫
      至偵訊中雖坦認認識並介紹高進輝假結婚，且似有見過李
      俊仁等語（偵卷第34頁參照），但供稱對李俊仁已無印象
      ，亦不確定是否為其介紹前往大陸假結婚等語（偵卷第35
      頁參照），而被告鄧可夫因多次以介紹人頭丈夫而使大陸
      地區女子非法入境之犯行，各經臺灣高等法院高雄分院97
      年度上訴字第1295號、臺灣高等法院臺南分院97年度上訴
      字第184 號判決確定在案，有上開判決在卷可憑，而依前
      開判決所認定非法入境之大陸女子人數多達12人，故被告
      於遭查獲時，對證人李俊仁之記憶模糊，且被告亦供稱，
      委託其代找人頭丈夫之人蛇集團成員有好幾個等語（原審
      法院卷第48頁背面參照），而無法指陳該女子之身分，且
      被告於原審法院審理時，距本案發生時已逾4 年，以其所
      犯案件之多，卻能明確指稱介紹李俊仁前往大陸假結婚係
      受某菜市場認識之女子所託而幫助介紹，且僅該件未收報
      酬等語，亦顯與常情有違。
    3.況被告鄧可夫於原審法院審理時辯稱，除本件外其他案件
      均有收錢等語（原審法院卷第48頁參照），但此與其所稱
      ，因需款甚急才以身試法等語有違，縱如其所辯屬實，則
      本件顯然具有特殊性，被告對本件之記憶自應較他件為深
      刻，當無先前所述對本案記憶不清、已無印象之情，其所
      辯已不合常理；再參諸被告鄧可夫於同案警、偵訊及原審
      法院審理中，均可明確記憶渠介紹證人高進輝前往大陸地
      區辦理假結婚之情，顯然本件被告介紹證人李俊仁假結婚
      之始末，並無特殊性可言，益徵被告前揭辯稱除本件外皆
      有收錢等語，實屬虛妄，而被告供承收取紅包等語，方屬
      實情。
    4.至被告鄧可夫雖辯稱本件介紹證人李俊仁前往大陸地區辦
      理假結婚一事，事後並未取得佣金等語，惟所謂意圖營利
      ，係指行為人欲藉此賺取經濟上之利益，與其嗣後是否確
      有取得報酬，係屬二事，故被告縱以此自辯，亦不影響本
      件事實之認定，附此敘明。
    5.是被告鄧可夫雖於原審法院審理時翻異前詞，改稱並未自
      此取得好處，係幫忙友人等語，顯為臨訟卸責之詞，不足
      採信。被告意圖營利而使大陸地區人民以結婚名義非法入
      境來台之事證已很明確。
  (三)被告雖另辯稱：被告前因同時介紹高進輝為人頭丈夫前往大
    陸地區，與大陸地區女子陳彬結婚，同樣使其非法入境臺灣
    地區，而該違反臺灣地區與大陸地區人民關係條例犯行，已
    經臺灣屏東地方法院以96年度訴字第1445號判決確定，本案
    與該案為同一案件，自應為免訴之諭知云云。經查被告鄧可
    夫確有使大陸地區女子陳彬以配偶身分入境來臺，與高進輝
    共同基於使公務員登載不實及使大陸地區人民非法入境臺灣
    地區之犯意聯絡，由鄧可夫提供來回機票並許諾支付高進輝
    1 萬元及入境後每月支付2 至3 千元之代價，由高進輝與陳
    彬在欠缺結婚真意之情形下，在大陸地區登記結婚並取得結
    婚證書，嗣由高進輝將結婚證書交由鄧可夫持向海基會辦理
    認證並取得該會之公證書，鄧可夫復與高進輝持上開結婚證
    書及公證書，填具「大陸地區人民入出臺灣地區申請書」，
    以團聚為由，向移民署申請陳彬以高進輝之配偶名義入境來
    臺之犯行，固經臺灣屏東地方法院以96年度訴字第1445號判
    處有期徒刑1 年2 月，減為有期徒刑7 月，經本院97年度上
    訴字第1295號駁回上訴確定，已經本院調閱上開卷宗查明，
    且證人高進輝於警詢及偵查中亦證稱係與李俊仁一同至大陸
    地區辦理假結婚無訛。然使大陸地區人民非法進入臺灣地區
    罪，係以大陸地區人民入境臺灣時為犯罪時間，而前案陳彬
    之入境時間是95年9 月21日，本案吳幼花入境時間則為95年
    9 月2 日，則被告使大陸地區女子吳幼花入境之時間既與使
    陳彬入境之時間不同，而2 者既分屬不同之家庭，其人格獨
    立，並無所謂接續關係，自非屬同一案件，此部分所辯，自
    無足採。
  (四)綜上所述，被告意圖營利而使大陸地區人民以結婚名義非法
    入境來台之事證明確，其所辯無非卸責之詞，不足採信，犯
    行堪以認定。
四、論罪部分：
  (一)按臺灣地區與大陸地區人民關係條例第79條第1 項、第2 項
    對於違反同條例第15條第1 款所定不得使大陸地區人民非法
    進入臺灣地區之處罰，旨在防止大陸地區人民非法進入臺灣
    地區，以維護臺灣地區之安全與安定；所稱「非法」，自應
    從實質上之合法性予以判斷，凡評價上違反法秩序之方法，
    均屬「非法」，故在大陸地區通謀虛偽結婚，以不實之結婚
    證明辦理相關戶籍登記、入境等手續，憑以進入臺灣地區，
    其所持之入境許可文件雖係入出境主管機關所核發，形式上
    為合法，惟係以詐欺方法而取得，即不具實質上之合法性，
    仍屬非法進入臺灣地區（最高法院92年度臺上字第40號、94
    年度臺上字第1064號刑事判決意旨參照）。被告鄧可夫為賺
    取些許利益，即介紹證人李俊仁以假結婚之方式，使大陸地
    區女子吳幼花非法入境臺灣地區，其主觀上應有營利之意圖
    甚明，是核被告所為，係犯臺灣地區與大陸地區人民關係條
    例第79條第2 項之圖利使大陸地區人民非法進入臺灣地區罪
    。原起訴書固認被告係犯同條第1 項之罪，惟既經檢察官於
    原審當庭更正（原審法院卷第50頁背面參照），即毋庸再行
    變更起訴法條（最高法院99年度臺上字第7764號判決意旨參
    照），附此敘明。
  (二)被告與人蛇集團成員數人及李俊仁間，就共同使大陸地區女
    子吳幼花非法進入臺灣地區之犯行，有犯意聯絡及行為分擔
    ，均為共同正犯。
五、原審因依臺灣地區與大陸地區人民關係條例第15條第1 款、
    第79條第2 項，刑法第11條前段、第28條，中華民國九十六
    年罪犯減刑條例第2 條第1 項第3 款、第7 條、第9 條之規
    定，並審酌被告鄧可夫為牟取私利，竟介紹李俊仁利用假結
    婚之方式，使大陸地區人民非法入境臺灣，紊亂國家戶政及
    大陸人士來台事務管理之正確性，對社會造成隱藏潛在之危
    險，且被告多次非法使大陸地區人民入境之情，亦有卷附臺
    灣高等法院被告前案紀錄表、本院97年度上訴字第1295號確
    定判決、臺灣高等法院臺南分院97年度上訴字第184 號確定
    判決可稽，足認其素行不良；惟考量渠犯後坦承使大陸地區
    人民非法入境之犯行，上開大陸地區女子自95年9 月2 日非
    法入境臺灣地區，迄同年10月28日，即遭警查獲而收容於屏
    東縣警察局大陸地區人民臨時收容所，迄同年11月2 日經警
    解送至高雄小港國際機場而強制遣返，渠等危害程度尚屬有
    限等一切情狀，量處有期徒刑3 年8 月，並以末以96年7 月
    4 日公布之中華民國九十六年罪犯減刑條例自96年7 月16日
    施行，本件犯罪發生在96年4 月24日以前，合於該條例之減
    刑規定，諭知減其宣告刑期2 分之1 為有期徒刑1 年10月。
    認事用法，核無不合，量刑亦屬妥適。被告上訴意旨，否認
    犯罪或否認有營利之意圖，指摘原判決不當，為無理由，應
    予駁回。
據上論結，應依刑事訴訟法第368 條，判決如主文。
本案經檢察官郭振昌到庭執行職務。
中    華    民    國   100    年    9     月    8     日
                刑事第五庭    審判長法  官  曾永宗
                                    法  官  鍾宗霖
                                    法  官  任森銓
以上正本證明與原本無異。
如不服本判決應於收受本判決後10日內向本院提出上訴書狀，其
未敘述上訴理由者，並得於提起上訴後10日內向本院補提理由書
狀（應附繕本）。
中    華    民    國   100    年    9     月    8     日
                                    書記官  呂素珍
附錄本判決論罪科刑法條：
臺灣地區與大陸地區人民關係條例第79條
違反第15條第1 款規定者，處1 年以上7 年以下有期徒刑，得併
科新臺幣1 百萬元以下罰金。
意圖營利而犯前項之罪者，處3 年以上10年以下有期徒刑，得併
科新臺幣5 百萬元以下罰金。
前2 項之首謀者，處5 年以上有期徒刑，得併科新臺幣1 千萬元
以下罰金。
前3 項之未遂犯罰之。
中華民國船舶、航空器或其他運輸工具所有人、營運人或船長、
機長、其他運輸工具駕駛人違反第15條第1 款規定者，主管機關
得處該中華民國船舶、航空器或其他運輸工具一定期間之停航，
或廢止其有關證照，並得停止或廢止該船長、機長或駕駛人之職
業證照或資格。
中華民國船舶、航空器或其他運輸工具所有人，有第1 項至第4
項之行為或因其故意、重大過失致使第三人以其船舶、航空器或
其他運輸工具從事第1 項至第4 項之行為，且該行為係以運送大
陸地區人民非法進入臺灣地區為主要目的者，主管機關得沒入該
船舶、航空器或其他運輸工具。所有人明知該船舶、航空器或其
他運輸工具得沒入，為規避沒入之裁處而取得所有權者，亦同。
前項情形，如該船舶、航空器或其他運輸工具無相關主管機關得
予沒入時，得由查獲機關沒入之。